臺灣高等法院刑事判決
110年度上訴字第2977號
上  訴  人  
即  被  告  吳宗潔



上列上訴人即被告因傷害等案件，不服臺灣臺北地方法院110年
度訴字第187號，中華民國110年8月10日第一審判決（起訴案號
：臺灣臺北地方檢察署109年度偵字第24433號），提起上訴，本
院判決如下：
    主  文
上訴駁回。               
    事實及理由
一、經本院審理結果，認第一審以上訴人即被告吳宗潔(下稱被
    告)犯刑法第277條第1項之傷害罪及同法第304條第1項之強
    制罪，又係以一行為同時觸犯上開2罪，依刑法第55條之規
    定，從一重之傷害罪處斷，判處有期徒刑3月，並諭知易科
    罰金折算之標準為新臺幣1,000元折算1日，認事用法及量刑
    均無不當，應予維持，除關於強制罪部分之事實更正為：「
    吳宗潔基於強制之直接故意，以雙手強抓陳信翰之右手手臂
    ，欲將陳信翰強拉至對面路邊之方式，妨害陳信翰自由離去
    之權利」，餘均引用第一審判決書記載之事實、證據及理由
    （如附件）。
二、駁回上訴之理由
　㈠被告上訴意旨略以：伊於案發當時並無強制故意；且告訴人
    當天是否真有受傷，亦有待傳喚警員到庭釐清等語。
　㈡原判決依憑證人即告訴人陳信翰於警詢、偵訊中之證述（見
    偵卷第21、22、51頁）、原審勘驗筆錄、錄影畫面截圖（見
    原審訴字卷第89頁、第95頁至第101頁）、臺北市立聯合醫
    院（中興院區）（下稱聯合醫院）驗傷診斷證明書（見偵卷
    第25頁）等證據資料，認定被告有如原判決事實欄一所載之
    傷害及強制等犯行，已詳敘所憑之證據與認定之理由，對於
    被告所辯其並無傷害及強制之主觀犯意云云，亦於理由內詳
    予說明如何不可採信之理由（見理由欄二、㈢），並無任何
    憑空推論之情事，亦與經驗法則、論理法則無違。
　㈢被告雖執前詞提起上訴。惟查，陳信翰係於案發後約2小時即
    民國109年7月24日下午8時30分許，前往聯合醫院檢查及治
    療，該醫院並據以開立驗傷診斷證明書（見偵卷第25頁），
    而陳信翰於原審中證稱：警察到場處理時，被告本來一直不
    願意道歉，後來經警察規勸雙方息事寧人，被告才用一副很
    不好的態度道歉。當下我想先這樣就好，員警也說事後如果
    想做什麼都還可以去警局。我回家後家人發現我的身體狀況
    不對，聽說我的遭遇，才建議我驗傷提告，我當天就去醫院
    驗傷等語（見原審訴字卷第144頁），其證述關於員警到場
    處理後之經過，核與證人即警員林宗德於本院證述之情節相
    符（見本院卷第58至62頁），堪可採信。本院衡以陳信翰於
    案發當日即前往聯合醫院驗傷診治，與被告前開傷害犯行之
    時間仍屬密接，且上開診斷證明書標示陳信翰受傷之紅腫部
    位係在右上臂，與原審勘驗現場錄影檔案，被告以雙手強抓
    陳信翰右上臂之位置相符，有錄影畫面截圖在卷可憑（見原
    審訴字卷第99頁），堪認陳信翰確係因被告以雙手強抓右手
    臂並與之拉扯，致受有右上臂約兩道各3公分紅腫之傷勢，
    二者間存有相當因果關係。被告辯稱：陳信翰驗傷時距離案
    發已經過一段時間，是否確有成傷，容有疑義云云，顯係事
    後卸責之詞，不足採信。
　㈣綜上所述，被告執前詞否認犯行，提起上訴，無非係對於原
    判決之明白論斷於不顧，徒憑己意，再事爭執，惟業據本院
    論駁說明如前，被告上訴為無理由，應予駁回。
據上論斷，應依刑事訴訟法第373條、第368條，判決如主文。
本案經檢察官游忠霖提起公訴，被告提起上訴後，檢察官楊四猛
到庭執行職務。
中　　華　　民　　國　　110 　年　　12　　月　　7 　　日
                  刑事第二十一庭審判長法　官　林怡秀
                              　　    法　官　蔡羽玄
                              　      法　官　胡宜如
以上正本證明與原本無異。
如不服本判決，應於收受送達後20日內向本院提出上訴書狀，其
未敘述上訴之理由者並得於提起上訴後20日內向本院補提理由書
（均須按他造當事人之人數附繕本）「切勿逕送上級法院」。
                                      書記官　黃芝凌
中　　華　　民　　國　　110 　年　　12　　月　　7 　　日
附錄：本案論罪科刑法條全文
中華民國刑法第277條
傷害人之身體或健康者，處5年以下有期徒刑、拘役或50萬元以
下罰金。
犯前項之罪，因而致人於死者，處無期徒刑或7年以上有期徒刑
；致重傷者，處3年以上10年以下有期徒刑。
中華民國刑法第304條
以強暴、脅迫使人行無義務之事或妨害人行使權利者，處3年以
下有期徒刑、拘役或9千元以下罰金。
前項之未遂犯罰之。

【附件】
臺灣臺北地方法院刑事判決
110年度訴字第187號
公　訴　人　臺灣臺北地方檢察署檢察官
被　　　告　吳宗潔　男　(民國00年0月00日生)
　　　　　　　　　　身分證統一編號：Z000000000號
　　　　　　　　　　住○○市○○區○○街0號4樓
　　　　　　　　　　居臺北市○○區○○街000巷0號3樓
                   （指定送達地址）
上列被告因傷害等案件，經檢察官提起公訴（109年度偵字第244
33號），本院判決如下：
    主  文
吳宗潔犯傷害罪，處有期徒刑參月，如易科罰金，以新臺幣壹仟
元折算壹日。 
    事  實
一、吳宗潔於民國109年7月24日17時55分許，駕車行經臺北市萬
    華區內江街與昆明街路口轉彎時，因險些擦撞行人陳信翰，
    雙方而發生口角衝突，吳宗潔並下車與陳信翰爭吵，陳信翰
    乃報警處理。吳宗潔明知徒手強抓他人手臂，可能造成他人
    手臂受傷，竟基於強制之直接故意及傷害之間接故意，以雙
    手強抓陳信翰之右手手臂，欲將陳信翰強拉至對面路邊，妨
    害陳信翰之行動自由，陳信翰並因此受有右上臂約兩道各3
    公分紅腫之傷害。嗣經陳信翰掙脫，且員警到場處理，而悉
    上情。
二、案經陳信翰訴由臺北市政府警察局萬華分局報告臺灣臺北地
    方檢察署檢察官偵查起訴。　　
    理  由
一、按被告以外之人於審判外之言詞或書面陳述，除法律有規定
    者外，不得作為證據，刑事訴訟法第159 條第1 項定有明文
    。惟被告以外之人於審判外之陳述，雖不符刑事訴訟法第15
    9 條之1 至第159 條之4 規定，但經當事人於審判程式同意
    作為證據，法院審酌該言詞陳述或書面陳述作成時之情況，
    認為適當者，亦得為證據，刑事訴訟法第159 條之5 第1 項
    亦有明文。本判決所引用認定事實之傳聞證據，經檢察官、
    被告於本院審理時，均表示同意有證據能力（本院訴字卷第
    89頁至第90頁），本院審酌該等陳述作成時之情況及與本案
    待證事實間之關聯性，認以之作為證據要屬適當，是依刑事
    訴訟法第159條之5 第1 項規定，該等傳聞證據自有證據能
    力。
二、訊據被告吳宗潔固坦承有於事實欄所載時、地駕車與行人即
    告訴人陳信翰發生口角，並下車與告訴人爭吵，然矢口否認
    有何強制、傷害犯行，辯稱：我有碰到告訴人的手，我是請
    告訴人到對面的路邊等候警察到場，我沒有傷害或強制告訴
    人云云（本院訴字卷第85頁、第149頁）。經查：
㈠、被告與告訴人原不相識，被告於109年7月24日17時55分許，
    駕車行經臺北市萬華區內江街與昆明街路口轉彎時，險些擦
    撞行人即告訴人，雙方因而發生口角衝突，被告並下車與告
    訴人爭吵乙情，業據證人即告訴人於警詢、偵訊中證述明確
    （偵卷第21頁、第22頁、第51頁），且為被告於警詢、偵訊
    及本院審理中所是認（偵卷第8頁、第52頁，本院訴字卷第9
    1頁），此部分事實，首堪認定。
㈡、被告與告訴人爭吵過程中，被告徒手強抓告訴人之右手手臂
    不放，欲將告訴人強拉至對面路邊，告訴人因而受有右上臂
    約兩道各3公分紅腫傷害等情，有下列證據可證：
⒈  證人即告訴人於警詢、偵訊及本院中均證稱：109年7月24日1
  7時55分許，我走在內江街跟昆明街街口的斑馬線上，被告駕
  車在路口轉彎，差點撞到我，被告搖下車窗跟我爭執，隨後被
  告下車繼續跟我爭吵，過程中被告抓住我的右手要把我拖到對
  面的馬路，我有用力反抗被告，並叫被告放手，我用左手拿手
  機錄影存證，還警告他的行為已經妨害我的自由；之後警察到
  場規勸雙方息事寧人，我就先回家，家人聽到我的遭遇建議我
  驗傷提告，我當天就去醫院驗傷等語（偵卷第21頁至第22頁、
  第51頁，本院訴字卷第142頁至第144頁）。
⒉  經本院勘驗告訴人提出案發當時之錄影檔案，結果如下：
   「告訴人：別摸我。
　   被  告：我沒打你就好了。
　   告訴人：你不要動手。
　   被  告：我沒給你動手，我要移。
　   告訴人：我現在站在這不動。
　   被  告：你身障人士。
　   （被告仍雙手抓住告訴人右手，試圖拉動告訴人）
　   告訴人：你手放開，你手放開。
　   被  告：你身障人士。
　   告訴人：你現在手放開，你要幹什麼。
　   被  告：來對面啦，看機子。
　   告訴人：現在紅燈，你叫我走過去？
　   被  告：我扶你。
　   告訴人：你手放開。
　   被  告：我扶你。
　   告訴人：我不會跑，我已經報警了，你手給我放開。
     被  告：對，我扶你。
    （被告抓住告訴人）
　   告訴人：你這樣叫強制罪，手給我放開。
     被  告：強制你阿媽啦，強制罪，我扶你，勾嘎哩強制   
             罪。
　   告訴人：扶？你現在抓住（被告抓住告訴人），你看，現 
              在抓住。
　   被  告：不好意思，不好意思，走。
　   告訴人：你別假，現在抓住（被告抓住告訴人），你手放 
            開。
　   被  告：不好意思。
　   告訴人：我現在在這等警察來，你手給我放開。
　   被  告：你靠夭啊，我跟你說。
　   告訴人：你手放開。
　   被  告：不要靠夭，我給你帶路。
　   告訴人：不用你帶，我站在這等而已。
　   被  告：不用，我帶你到對面。
　   告訴人：你手放開。
　   被  告：不用，我帶你到對面。
　   告訴人：你手放開。
　   被  告：你神經病啊。
　   告訴人：你手先給我放開。
　   （影片0分56秒時，被告試圖拉動告訴人走斑馬線過馬路）
　   被  告：走，對面對面。
　   告訴人：你手先給我放開啦。
　   （告訴人掙脫被告）
　   被  告：我請你來對面。
　   告訴人：我站在這等，不行嗎。
　   被  告：這裡車在走，我請你到對面不行嗎。
　   告訴人：這裡斑馬線。」
     上開勘驗結果，明顯可見被告持續強抓告訴人之右手手臂
     不放，欲將告訴人強拉至對面路邊，告訴人試圖掙脫且多
     次要求被告放手，並告知被告行為涉嫌強制，被告仍拒絕
     放手甚至出言挑釁；又被告強抓告訴人手臂之力道甚大，
     致告訴人施力掙脫時，其手腕血管突起明顯可見，此有本
     院勘驗筆錄、畫面截圖在卷可憑（本院訴字卷第89頁、第9
     5頁至第101頁）。被告有強抓告訴人手臂不放，且強拉告
     訴人之行為，至為明確。
⒊  告訴人於案發後約2小時即109 年7月24日20時30分許，前往
  臺北市立聯合醫院檢查及治療，經該院醫師檢查結果，告訴人
  受有右上臂約兩道各3公分紅腫，有該院驗傷診斷證明書在卷
  可憑（偵卷第25頁）。又上開診斷證明書標示告訴人受傷之紅
  腫部位係在告訴人之右上臂，核與本院勘驗告訴人提出之現場
  錄影檔案，被告以雙手強抓告訴人右上臂之位置相符，有錄影
  畫面截圖在卷可憑（本院訴字卷第99頁），堪認告訴人所受前
  揭傷勢，確係因被告以雙手強抓告訴人之右手臂並與之拉扯所
  致，二者間存有相當因果關係。至上開診斷證明書雖於檢查結
  果另有記載「右肩疼痛」，檢察官並援引此部分記載主張告訴
  人所受之傷害包含「右肩疼痛」（見起訴書犯罪事實欄第6行
  ），然「疼痛」為病患即告訴人之主觀感受，非如「紅腫」、
  「腫脹」、「瘀青」般可客觀評價為傷害結果，是診斷證明書
  此部分之記載如同告訴人之單一指述，在無其他補強證據之情
  形下，難認告訴人當日所受之傷害包含「右肩疼痛」，併予敘
  明。
㈢、被告雖辯稱我沒有想要強制、傷害告訴人，我是請告訴人去
    對面路邊等候警察云云。然查，被告以雙手強拉告訴人手臂
    不放，且力道甚大，致告訴人右上臂約兩道各3公分紅腫，
    業據本院認定如前，被告辯稱僅係「請」告訴人至對面馬路
    等候，無強制或傷害之行為云云，悖於錄影畫面所呈現之客
    觀事實，自不足採。再按刑法上之故意，分為直接故意與間
    接故意（又稱不確定故意），析言之，當行為人對於構成犯
    罪之事實，明知並有意使其發生者，為直接故意；如行為人
    對於構成犯罪之事實，預見其發生而其發生並不違背其本意
    者，乃屬間接故意，此觀刑法第13條之規定甚明。查，依告
    訴人提出之案發錄影檔案顯示，被告強拉告訴人時，告訴人
    多次出言要求被告放手，並表示要站在原地等候警察到場，
    被告不僅拒絕放手，甚至故意對四肢健全之告訴人回稱：「
    走」、「你身障人士」、「我帶你到對面」等語，有前述勘
    驗筆錄在卷可證，足徵被告確係欲強拉告訴人至對面路邊，
    其主觀上具有妨害告訴人行動自由之強制直接故意。又被告
    高職畢業，於案發時52歲，從事汽車租賃工作，業經被告自
    承在卷（本院訴字卷第105頁），足徵被告為智識正常、具
    相當社會生活經驗之成年人，則其自當知悉徒手強抓他人之
    手臂不放且拉扯，極有可能造成他人手臂受有紅腫、瘀青等
    傷害，然被告為使告訴人至對面路邊，竟執意出手強抓告訴
    人之右手臂，並與之拉扯不放，顯然告訴人縱因之受傷，亦
    不違背其之本意，依前揭說明，被告亦具有傷害之不確定故
    意甚明。被告辯稱：其並無傷害及強制犯意云云，不可採信
    。
㈣、被告請求本院傳喚到場員警證明告訴人及其事後到場之友人
    有對被告為侮辱、叫囂之行為（本院訴字卷第90頁）。然告
    訴人有無侮辱被告、告訴人之友人有無對被告叫囂，實與被
    告本件強制、傷害犯行無涉，況經本院函詢案發當時到場之
    員警對本案是否還有印象，經函覆略以：員警林宗德、李昱
    宏因時隔已久，對現場情形已無印象等語，有臺北市政府警
    察局萬華分局110年5月17日北市警萬分刑字第1103018946號
    函文暨職務報告附卷可稽（本院訴字卷第107頁、第109），
    基於上述理由，被告上開證據調查之聲請，核無理由及必要
    ，應予駁回。
㈤、綜上所述，被告所辯，純屬空言卸責之詞，顯不足採。本案
    事證已臻明確，被告前揭傷害及強制等犯行，均堪認定，應
    依法論科。
三、論罪科刑　　
㈠、核被告所為，係犯刑法第277 條第1項傷害罪、同法第304條
    第1項強制罪。被告以一行為同時觸犯上開2罪，應依刑法第
    55條之規定，從一重之傷害罪處斷。
㈡、審酌被告因行車糾紛與告訴人發生口角，於爭吵過程中，竟
    在人車往來之馬路旁恣意出手強抓告訴人右上臂不放，並欲
    將告訴人強拉至對面路邊，以此方式妨害陳信翰之行動自由
    ，且時間長達約1分鐘（見本院勘驗筆錄，本院訴字卷第87
    頁），並致告訴人受有右上臂約兩道各3公分紅腫之傷害，
    被告所為實非可取，且以不當言語辱罵告訴人，犯罪行徑囂
    張，又被告犯後始終否認犯行，犯後態度不佳，惟念及告訴
    人所受傷勢尚屬輕微，兼衡被告前有誣告之前科素行及其自
    承高職畢業、從事汽車租賃工作、離婚、獨居之智識程度、
    生活狀況等一切情狀，量處如主文所示之刑，並諭知易科罰
    金之折算標準。
據上論斷，應依刑事訴訟法第299條第1項前段，刑法第277條第1
項、第304 條第1項、第55條、第41條第1項前段，刑法施行法第
1條之1第1項，判決如主文。
中　　華　　民　　國　　110 　年　　8 　　月　　10　　日
　　　　　　　　　刑事第十庭審判長法　官　林孟皇
　　　　　　　　　
　　　　　　　　　                法  官  林柔孜
　　　　　　　　　
　　　　　　　　　                法  官  陳采葳
　　　　　　　　　
上正本證明與原本無異。 
如不服本判決應於收受送達後20日內向本院提出上訴書狀，並應
敘述具體理由；其未敘述上訴理由者，應於上訴期間屆滿後20日
內向本院補提理由書（均須按他造當事人之人數附繕本）「切勿
逕送上級法院」。告訴人或被害人如對於本判決不服者，應具備
理由請求檢察官上訴，其上訴期間之計算係以檢察官收受判決正
本之日期為準。 
                                  書記官  邱汾芸
中　　華　　民　　國　　110 　年　　8 　　月　　10　　日
附錄本案論罪科刑法條全文：
中華民國刑法第277條第1項
傷害人之身體或健康者，處五年以下有期徒刑、拘役或五十萬元
以下罰金。

中華民國刑法第304條第1項
以強暴、脅迫使人行無義務之事或妨害人行使權利者，處三年以
下有期徒刑、拘役或九千元以下罰金。